【裁判字號】    90,易,2890
【裁判日期】    901127
【裁判案由】    恐嚇取財
【裁判全文】
臺灣高雄地方法院刑事判決                          九十年度易字第二八九號
    公  訴  人  臺灣高雄地方法院檢察署檢察官
    被      告  甲○○
右列被告因恐嚇取財案件，經檢察官提起公訴（九十年度偵字第二三０八號），本院
判決如左：
    主  文
甲○○意圖為自己不法之所有，以恐嚇使人將本人之物交付，未遂，處有期徒刑伍月
，如易科罰金，以佰元折算壹日。
扣案之銼刀壹支沒收。
    事  實
一、甲○○前於民國八十六年間因違反麻醉藥品管理條例、肅清煙毒條例等案件，先
    後經法院判處有期徒刑二月、四月及三年一月確定，後兩者經合併定其應執行刑
    為三年三月，與前揭二月刑期接續執行至八十八年十月二十一日假釋出獄，假釋
    期間須至九十年二月二十五日始屆滿。詎其於假釋期間（公訴人認三年一月部分
    刑期已於八十九年十一月二十八日執行完畢，尚有違誤），猶不知戒慎悔改，於
    九十年一月十七日二時許，在高雄縣鳳山市○○路二五一號「美濃板條店」吃麵
時，見乙○○在旁把玩電動玩具機台贏得數千元，竟萌生貪念，意圖為自己不法
    之所有，於乙○○步出店門口時，尾隨自後持其所有之銼刀一支抵住潘男腰際，
    並以手背環勾乙○○頸部，要脅乙○○交付所贏取之一半金錢，幸經乙○○虛應
    周旋藉詞口渴購買飲料為由，與甲○○返回前開店內，並假裝拿取飲料，趁甲○
    ○未注意之際，撥打行動電話報警前來處理，始未令甲○○男恐嚇取財得逞。
二、案經高雄縣警察局鳳山分局移送臺灣高雄地方法院檢察署檢察官偵查起訴。
    理  由
一、訊據被告甲○○固坦承於右揭時地要求告訴人乙○○平分把完電動玩具所贏得賭
    金予伊之事實，惟矢口否認有恐嚇取財犯行，辯稱：伊當時見告訴人把玩機台贏
    錢，要求告訴人教伊如何把玩贏錢，告訴人不肯，伊才要求告訴人將所贏的錢分
    一半予伊吃紅，惟亦遭告訴人拒絕，伊並未持扣案銼刀抵住告訴人腰部恐嚇云云
    。經查，右揭事實，業經告訴人於警偵訊指述綦詳，且經當時與被告一同在該店
    吃麵之陳秋坤於警訊及偵查中陳稱：伊與甲○○至該店吃麵，乙○○當時亦在店
    內打電動玩具，潘某要離開時，甲○○亦跟在潘某後面出去，伊出去付錢時，見
    甲○○搭住乙○○肩膀在路旁講話，以為他們是朋友，伊便走回店內等候，後邀
    王某回家時，有聽見甲○○說要跟潘某學什麼，又聽見甲○○對潘某說他最近手
    頭緊要向潘某拿些錢零花，此時潘某即有欲離開之意，伊當時蹲在騎樓下，見他
    二人拉拉扯扯，又走回店內向老闆說話，當時確實有聽見甲○○向乙○○索討二
    千元至三千元，說要一人一半等語，核陳秋坤見聞被告搭肩要求告訴人交付金錢
    之情狀，與告訴人指稱被告以手背環勾其頸部，要求交付其所贏取之一半金錢等
    情節甚為相符，被告亦坦承有要求告訴人平分把完電動玩具所贏得賭金之事實，
    堪認告訴人此部分指訴情節應為真實無疑。又被告要求告訴人平分贏錢之際，係
    持尖狀物抵住告訴人腰際，另一手背則環勾住乙○○頸部等情，亦據告訴人陳明
    在卷，而警員嗣後據報到場處理時，依據告訴人之指訴，確實自被告當時所騎乘
    之機車前頭置物籃內起出尖狀之銼刀一支等情，復據到場處理之警員陳彥良、陳
    勝吉二人於本院證明（見本院九十年十一月六日審判筆錄），並有該支銼刀扣案
    可佐，被告亦坦承該支銼刀為其所有，由銼刀係在被告機車頭之置物籃內起出一
    情，可知應係經被告取出後臨時放置在處，參以該支銼刀係呈尖狀，與告訴人陳
    稱遭被告持尖物抵住腰部一情亦屬相合，足見告訴人指訴遭被告持尖物抵住腰際
    之情節，亦為真實可信，扣案之銼刀應係被告持以恐嚇要脅告訴人交付金錢所用
    之物，洵堪肯認，被告猶否認此部分情節，應係卸責之詞，要無可信。末查，告
    訴人遭被告要脅交付金錢時，經其與被告虛應周旋並假借口渴購買飲料返回店內
    ，假裝拿取飲料，趁被告未注意之際，撥打行動電話報警前來處理，始未令被告
    恐嚇取財得逞等事實，亦經告訴人陳明在卷，從而，被告尚未自告訴人取得金錢
    ，其行僅止於未遂階段，亦為明確。綜上所述，被告恐嚇取財未遂犯行，事證已
    臻明確，洵堪認定。
二、核被告所為，係犯刑法第三百四十六條第三項、第一項之恐嚇取財未遂罪。其已
    著手於犯罪行為之實行而不遂，為未遂犯，依刑法第二十六條前段規定，按既遂
    犯之刑減輕之。次查，被告前於八十六年間因違反麻醉藥品管理條例、肅清煙毒
    條例等案件，先後經法院判處有期徒刑二月、四月及三年一月確定，後兩者經合
    併定其應執行刑為三年三月，與前揭二月刑期接續執行至八十八年十月二十一日
    假釋出獄，假釋交付保護管束期間須至九十年二月二十五日始行屆滿等事實，有
    臺灣高等法院被告全國前案紀錄表、臺灣高雄地方法院檢察署刑案資料查註紀錄
    表各一份在卷可稽，且經本院向執行保護管束之臺灣高雄地方法院檢察署觀護人
    查明，有本院辦理刑事案件公務查詢電話紀錄單載明可按，本案犯罪時間既尚在
    被告前案假釋期間，即尚不構成累犯，公訴人認被告所為應依累犯規定加重其刑
    ，尚有誤會，附此敘明。審酌被告不知以合法途徑獲取錢財，見告訴人把玩電動
    玩具贏錢，即萌生貪念，恐嚇要脅告訴人應予其平分吃紅，惡性不輕，犯後又不
    認其行有何違法，亦無悔意，且前已有前揭麻藥、煙毒前科，素行亦屬非佳，惟
    念其犯行僅止於未遂階段，尚未得財，且亦未加害告訴人等一切情狀，量處如主
    文所示之刑，並諭知易科罰金之折算標準。扣案之銼刀一支，為被告所有供其犯
    罪所用之物，前已敘明，爰併依刑法第三十八條第一項第二款規定宣告沒收。
據上論斷，應依刑事訴訟法第二百九十九條第一項前段，刑法第三百四十六條第三項
、第一項、第二十六條前段、第四十一條第一項、第三十八條第一項第二款，罰金罰
鍰提高標準條例第一條前段、第二條，判決如主文。
中      華      民      國    九十      年     十一     月    二十七日
                                    臺灣高雄地方法院刑事庭
                                        法  官  陳淑卿
右為正本，係照原本作成，證明與原本無異。
如不服本判決，應於判決送達後十日內，向本院提出上訴狀。
                                        書記官  陳朝宗
中      華      民      國    九十      年     十一     月    二十七    日
附錄本判決論罪之法條：
刑法第三百四十六條
意圖為自己或第三人不法之所有，以恐嚇使人將本人或第三人之物交付者，處六月以
上五年以下有期徒刑，得併科一千元以下罰金。
以前項方法得財產上不法之利益，或使第三人得之者，亦同。
前二項之未遂犯罰之。


司法院資訊處製作；財團法人民間司法改革基金會備份。
